臺灣高等法院刑事裁定　　　　　　　　　 96年度抗字第296號
抗　告　人　台灣桃園地方法院檢察署檢察官
被　　　告　乙○○
具　保　人　甲○○
上列抗告人因被告沒入保證金案件，不服臺灣桃園地方法院中華
民國95年11月27日裁定（95年度聲字第3881號），提起抗告，本
院裁定如下：
    主  文
原裁定撤銷，發回台灣桃園地方法院。
    理  由
一、聲請意旨略以：具保人甲○○因被告乙○○犯槍砲彈藥刀械
    管制條例案件，前經台灣桃園地方法院檢察署檢察官指定保
    證金額新臺幣（以下同）5 萬元，出具現金保證後，將被告
    釋放。茲因該被告逃匿，依刑事訴訟法第118 條之規定，應
    沒入具保人繳納之保證金（94年度刑保字第94103743號），
    爰依同法第121 條第1 項之規定，聲請沒入具保人繳納之保
    證金云云。
二、原法院裁定以：按刑事訴訟法第118條第1項固規定：具保之
    被告逃匿者，應命具保人繳納指定之保證金額，並沒入之。
    不繳納者，強制執行。保證金已繳納者，沒入之。然而同法
    第119條第2項並規定：具保證書或繳納保證金之第三人，將
    被告預備逃匿情形，於得以防止之際報告法院、檢察官或司
    法警察官而聲請退保者，法院或檢察官得准其退保。但另有
    規定者，依其規定。然若檢察官未將通知被告到案接受執行
    之通知送達具保人，具保人又如何能擔保被告到案接受執行
    ？如何能將被告預備逃匿情形，於得以防止之際報告檢察官
    ？是以對具保人沒入其所繳納之保證金，必以被告業已逃匿
    ，而具保人經執行檢察官將被告到案執行之通知，合法送達
    於具保人，而具保人未能偕同被告到案執行為其要件。經查
    ，本件具保人之戶籍地址自民國91年3月27日起，即已遷入
    「台北縣鶯歌鎮○○里○○鄰○○○街52號」，此有個人基本
    資料查詢結果足稽（見本院卷第12頁）。雖具保人於辦保時
    所陳報之居所為「桃園縣桃園市○○路422號1樓」，且執行
    檢察官亦曾向該址送達本件執行通知，然該等執行通知僅寄
    存在桃園縣政府警察局桃園分局大樹派出所，而經本院依職
    權請該管轄區大樹派出所員警高湘河前去查訪，其結果係：
    據該處住居人告以具保人甲○○並未住於該址該處等情，有
    本院95年11月27日辦理刑事案件電話紀錄查詢表在卷可稽（
    見本院卷第15頁），難認具保人確有住居上址，則聲請人所
    為執行通知之寄存送達，即難謂合法生效，而聲請人復未送
    達具保人之戶籍地址，是本件對具保人上開執行通知之送達
    ，顯有疏漏，聲請人未將被告到案接受執行之通知向具保人
    合法送達，本件聲請人之聲請沒入保證金，應予駁回。固非
    無見。
二、惟查：
  (一)按刑事訴訟法第118條第1項僅規定：具保之被告逃匿者，應
    命具保人繳納指定之保證金額，並沒入之。則沒入保證金之
    前，是否一定需踐行通知保證人之程序，已容商榷。
  (二)次按刑事訴訟法第55條第1項規定：被告、自訴人、告訴人
    、附帶民事訴訟當事人、代理人、辯護人、輔佐人或被害人
    為接受文書之送達，應將其住所、居所或事務所向法院或檢
    察官陳明。同條第2項規定：前項之陳明，其效力及於同地
    之各級法院。是依當事人陳報之居所送達文書，自屬於法有
    據。又，刑事訴訟文書之送達，除有特別規定外，準用民事
    訴訟法之規定，刑事訴訟法第62條規定甚明。而依民事訴訟
    法第138條第1項、第2項規定，送達不能依該法第136條、第
    137條規定為之者，得將文書寄存送達地之自治或警察機關
    ，並作送達通知書二份，一份黏貼於應受送達人住居所、事
    務所、營業所或其就業處所門首，另一份置於該送達處所信
    箱或其他適當位置以為送達。經查，具保人於本件為被告辦
    理具保時所陳報之居所為「桃園縣桃園市○○路422號1樓」
    ，有刑事保證金收據1紙在卷可稽；嗣執行檢察官依該址向
    具保人送達本件執行通知，經寄存該址之警察機關即桃園縣
    政府警察局桃園分局大樹派出所，亦有送達證書影本1件在
    卷可憑。則是否能謂執行檢察官對具保人送達之「執行通知
    」，尚未合法生效？亦非無再予詳究之餘地。
  (三)抗告意旨執前詞指摘原法院裁定不當，為有理由；應由本院
    將原法院裁定撤銷，發回原台灣桃園地方法院以更為適法之
    處置。
三、據上論斷，依刑事訴訟法第413條，裁定如主文。
中　　華　　民　　國　　96　　年　　3 　　月　　30　　日
                  刑事第十庭    審判長法　官  楊炳禎
                                      法　官  黃俊明
                                      法　官  陳博志
以上正本證明與原本無異。
不得再抗告。
                                      書記官  陳嘉文
中　　華　　民　　國　　96　　年　　3 　　月　　30　　日
